【裁判字號】    90,交上易,353
【裁判日期】    901107
【裁判案由】    過失傷害
【裁判全文】
臺灣高等法院刑事判決                            九十年度交上易字第三五三號
    上  訴  人  臺灣桃園地方法院檢察署檢察官
    被      告  乙○○
右上訴人因被告過失傷害案件，不服臺灣桃園地方法院九十年度交易字第二三號，
中華民國九十年七月二十日第一審判決（起訴案號：臺灣桃園地方法院檢察署九十年
度偵字第二四四九號）提起上訴，本院判決如左：
    主    文
上訴駁回。
    事    實
一、乙○○於民國（下同）八十九年九月十一日十八時十分許，騎乘車號ＳＭＤ－九
    七八號輕型機車，沿桃園縣八德市○○路，由八德市往中壢市方向行駛，行經廣
    興路與廣興路一三六０巷口設有閃光號誌之交岔路口時，原應注意減速慢行及進
    行中，駕駛人應注意車前狀況，隨時採取必要安全措施，而依當時雖天色陰暗下
    雨，然有路燈照明，並無不能注意之情事，竟疏未注意及此，適有甲○○由廣興
    路一三六０巷口走出，欲橫越交岔路口至對向廣福路上攤位喚其子返家吃飯，亦
    疏未注意左右來車即貿然橫越馬路，乙○○見狀閃煞不及致撞及甲○○，致其倒
    地受有蜘蛛膜下腔出血及左側腦出血之傷害，乙○○於車禍肇事犯罪未發覺前，
    即向到場處理之警員自首而受裁判。
二、案經被害人甲○○訴由桃園縣警察局八德分局報請臺灣桃園地方法院檢察署檢察
    官偵查起訴。
    理    由
一、訊據被告乙○○否認有過失傷害犯行，辯稱略以：「當時騎乘機車行經肇事地點
    時，被害人甲○○係突然橫越馬路，因閃煞不及始撞上」云云。經查：
(一)、右開事實業據被害人甲○○指訴甚詳，而肇事地點即桃園縣八德市○○路與廣興
    路一三六０巷之交岔路口，為設有閃光號誌之Ｙ字型交岔路口，被害人甲○○當
    時係由其所居住位於廣興路一三六０巷內右側之住處外出，欲至廣福路上其子之
    攤位，而車禍碰撞地點係在廣興路與廣興路一三六０巷交岔路口由八德市往中壢
    市方向之右側車道，有道路交通事故調查報告表現場圖及現場照片（本院卷第二
    五頁至第二八頁）存卷可參，且與告訴代理人陳增好所陳情節相符。
(二)、依肇事地點之相關位置，及被告於警訊時稱：「行經肇事路段時未看見甲○○欲
    過馬路，甲○○也未注意有無來車經過，因當時下著雨，視線不清楚，當我看見
    他時，我立刻煞車向左邊閃躲，因距離太近所以撞上甲○○左側，我也人車倒地
    滑至路中」等語，與而甲○○於警訊時稱：「當時我從家中走出來準備叫我兒子
    回來，走到廣興路一三六０巷口對面約前方五十公尺處時，突然被一輛機車由後
    方撞上」等詞，足見係甲○○於橫越廣興路未久即為被告機車撞上。
(三)、按汽車（機車）駕駛人應注意車前狀況，並隨時採取必要之安全措施；汽車（機
    車）行至交岔路口時，應遵守燈光號誌；行人在未設有行人穿越道亦未禁止穿越
    之路段穿越道路時，應注意左右無來車始可小心迅速穿越。又特種閃光號誌：閃
    光黃燈表示「警告」，車輛應減速接近，注意安全，小心通過；閃光紅燈表示「
    停車再開」，車輛應減速接近，先停止於交岔路口前，讓幹道車優先通行後認為
    安全時，方得續行。道路交通安全規則第九十四條第三項、第一百零二條第一項
    第一款、第一百三十四條第五款及道路交通標誌標線號誌設置規則第二百十一條
    第一項第一款分別定有明文。肇事地點為設有閃光號誌之Ｙ字型交岔路口，廣興
    路為設有閃光黃燈號誌，廣興路一三六０巷為設有閃光紅燈號誌，有道路交通事
    故調查報告表在卷可稽，而車禍肇事當時雖天色已暗且下雨，然有路燈照明，於
    駕駛人之視線並無障礙，又肇事現場廣興路段之道路筆直，車輛駕駛人欲注意前
    方有無障礙，及行人欲由廣興路一三六０巷口橫越廣興路時，欲查看二側有無來
    車，於視線上亦並無困難，然被告竟疏未注意及此，於行經交岔路口，未減速慢
    行，致發覺亦疏未注意兩側有無來車而貿然橫越馬路之甲○○時，已然閃煞不及
    致生本件車禍，告訴人甲○○就車禍之發生雖亦有過失，然此並無解於被告應負
    之過失責任。告訴人甲○○因本件車禍受有蜘蛛膜下腔出血及左側腦出血之傷害
    ，有臺灣省立桃園醫院診斷證明書一份在卷可稽，其傷害與被告之過失行為自有
    相當因果關係。
(四)、綜上，本件事證明確，被告所辯應不足取，其犯行洵堪認定，應予依法論科。
二、核被告所為係犯刑法第二百八十四條第一項前段之過失傷害罪，被告於犯罪未發
    覺前即向到場處理之警員自首而受裁判，已據證人即警員陳錦明到場證述明確（
    原審卷第十九頁），應依刑法第六十二條前段規定，減輕其刑。原審認被告罪證
    明確並適用刑法第二條第一項前段、第二百八十四條第一項前段、第六十二條前
    段、修正後刑法第四十一條第一項前段，罰金罰鍰提高標準條例第一條前段、第
    二條之規定，審酌被告犯罪所生之危害及犯罪後之態度，迄未與被害人達成民事
    和解等一切情狀，量處拘役伍拾日，又被告行為後，刑法第四十一條於九十年一
    月十日修正公布，同年月十二日起施行，依刑法第二條第一項前段規定，應適用
    修正後刑法第四十一條第一項前段規定，就所宣告之拘役諭知易科罰金之折算標
    準。經核原判決認事用法並無不合，量刑之諭知，亦屬妥適，檢察官循告訴人之
    請以被告非自首，量刑過輕等提起上訴，因被告確係自首有證人即警員陳錦明到
    場證述，另量刑則為事實審法院職權，況原審判決業敘明量刑依據，是其指摘原
    判決不當為無理由，應予駁回。
據上論斷，應依刑事訴訟法第三百六十八條，判決如主文。
本案經檢察官鍾鳳玲到庭執行職務。
中    華    民    國    九十    年      十一      月        七        日
                              臺灣高等法院刑事第七庭
                                  審判長法  官  吳  啟  民
                                        法  官  林  瑞  斌
                                        法  官  施  俊  堯
右正本證明與原本無異。
不得上訴。
                          書記官  顏  志  豪
中    華    民    國    九十    年      十一      月        七        日
附錄：本判決論罪科刑法條全文
刑法第二百八十四條
因過失傷害人者，處六月以下有期徒刑、拘役或五百元以下罰金。致重傷者，處一年
以下有期徒刑、拘役或五百元下罰金。
從事業務之人，因業務之過失傷害人者，處一年以下有期徒刑、拘役或一千元以下罰
金。致重傷者，處三年以下有期徒刑、拘役或二千元以下罰金。


司法院資訊處製作；財團法人民間司法改革基金會備份。
